【裁判字號】    89,易,2574
【裁判日期】    890818
【裁判案由】    脫逃等
【裁判全文】
臺灣板橋地方法院刑事判決                        八十九年度易字第二五七四號
    公  訴  人  臺灣板橋地方法院檢察署檢察官
    被      告  甲○○
右列被告因妨害公務等案件，經檢察官提起公訴（八十九年度偵字第一一三四五號）
，本院判決如左：
    主  文
甲○○損壞公務員職務上掌管之物品，處有期徒刑月；又依法逮捕、拘禁之人脫逃
，未遂，處有期徒刑月；應執行有期徒刑伍月；又於公務員依法執行職務時，當場
侮辱，處拘役拾日，如易科罰金以佰元折算壹日。
    事  實
一、甲○○曾於民國（下同）八十二年五月十三日因違反動產擔保交易法案件，經本
    院判處拘役五十九日，併科罰金一萬二千元，於同年六月十八日判決確定，並於
    八十三年一月十四日易科罰金執行完畢（未構成累犯）。詎仍不知悔改，於八十
    九年六月九日下午一時十六分許，在位於臺北縣永和市○○路十號之板橋信用商
    業銀行前，見臺北縣警察局永和分局警備隊警員朱勝森、李志宏駕駛車牌號碼Ｆ
    ８─２６０５號警備車，因執行巡邏勤務巡經該處時，竟基於毀損之犯意，以腳
    踢踹警員朱勝森、李志宏職務上掌管上揭車號警備車之右後葉子板，致該警備車
    右後葉子板處之鈑金凹損。經警員李志宏、朱勝森趨前制止，甲○○另行基於侮
    辱公務員之犯意，當場以「你能把我怎樣？我就是對你們警察很不爽、我看不起
    你的能力˙˙˙」等侮辱性言語，侮辱依法執行巡邏勤務之警員李志宏、朱勝森
    。嗣經警員李志宏、朱勝森以甲○○係妨害公務之現行犯，依法逕行逮捕並帶往
    臺北縣警察局永和分局中正橋派出所偵訊及製作筆錄時，甲○○再另行基於脫逃
    之犯意，趁機衝出上揭派出所逃逸，惟在離派出所約一百公尺之臺北縣永和市○
    ○街二十六巷頂溪里之里長辦公室前，經警員朱勝森追回始未得逞。
二、案經臺北縣警察局永和分局報告臺灣板橋地方法院檢察署檢察官偵查起訴。
    理  由
一、右開事實，迭據被告甲○○於警訊、檢察官偵查及本院審理時坦承不諱在卷，核
    與證人即臺北縣警察局永和分局警備隊警員朱勝森、李志宏二人於檢察官偵訊時
    證述之情節相符，復有證人二人所立具之報告影本乙份、上揭警備車毀損之照片
    三幀、估價單乙紙及臺北縣警察局永和分局逮捕通知書乙紙附卷可稽，足徵被告
    甲○○前揭自白與事實相符而堪予採據。另按脫逃罪須以不法脫離公力監督範圍
    之外始為既遂，若雖逸出監禁場所而尚在公務員追跡中者，因未達於回復自由之
    程度，仍應以未遂論（最高法院十八年上字第五五九號判例可資參照），證人即
    警員朱勝森於檢察官偵訊中證述：正在做筆錄時，被告藉故向伊求情遭拒後，就
    衝出派出所，伊大約追一百公尺將被告逮捕等情明確在卷（見偵查卷第二十六頁
    背面），是以堪認被告甲○○並未脫離公力監督範圍之外，依前揭判例之意旨，
    被告脫逃之行為仍應以未遂論。故本件事證明確，被告犯行堪以認定，應予依法
    論科。
二、核被告甲○○所為，係犯刑法第一百三十八條之損壞公務上掌管之物品罪、第一
    百四十條第一項之侮辱公務員罪及第一百六十一條第四項、第一項之脫逃未遂罪
    。被告已著手於脫逃犯行之實行，而未發生脫逃既遂之結果，為未遂犯，已如前
    述，公訴人於犯罪事實內業已敘明被告脫逃後經警追捕帶回乙節，惟起訴法條卻
    漏未論擬脫逃罪之未遂犯，應有未洽，附予敘明，並依刑法第二十六條前段之規
    定減輕其刑。復按於公務員依法執行職務時當場侮辱罪，其所處罰者，在其妨害
    國家公務之執行為，其被害者為國家法益，並非公務員個人，故被告甲○○雖當
    場侮辱執行職務之警員朱勝森、李志宏二人，仍僅論以一侮辱公務員罪，應予指
    明。被告所犯上揭損壞公務上掌管之物品罪、侮辱公務員罪及脫逃未遂罪間，其
    犯意各別，行為互殊，構成要件復不相同，故應予分論併罰。爰審酌被告曾有如
    犯罪事實欄所載之犯罪科刑紀錄，有臺灣高等法院檢察署刑案紀錄簡覆表乙份在
    卷可參，及其犯罪之動機、目的、手段、對於公務之危害與事後尚知坦承犯行之
    態度等一切情狀，分別量處如主文所示之刑，併就有期徒刑部分定其應執行刑，
    及拘役部分諭知易科罰金之折算標準，以資懲儆。
據上論斷，應依刑事訴訟法第二百九十九條第一項前段，刑法第一百三十八條、第一
百四十條第一項、第一百六十一條第四項、第一項、第二十六條前段、第四十一條、
第五十一條第五款，罰金罰鍰提高標準條例第一條前段、第二條，判決如主文。
本案經檢察官李傳侯到庭執行職務
中      華      民      國      八十九      年      八    月    十八    日
                                臺灣板橋地方法院刑事第三庭
                                      法  官    陳志揚
右正本證明與原本無異。
如不服本判決，應於判決送達後十日內向本院提出上訴狀 (應附繕本) ，上訴於
臺灣高等法院。
                                      書記官    陳慶樹
中      華      民      國      八十九      年    八    月  二十四    日
附錄本案論罪科刑法條全文：
刑法第一百三十八條
  毀棄、損壞或隱匿公務員職務上掌管或委託第三人掌管之文書、圖畫、物品，或致
  令不堪用者，處五年以下有期徒刑。
刑法第一百四十條
  於公務員依法執行職務時，當場侮辱，或對於其依法執行之職務公然侮辱者，處六
  月以下有期徒刑、拘役或一百元以下罰金。
  對於公署公然侮辱者亦同。
刑法第一百六十一條
  依法逮捕、拘禁之人脫逃者，處一年以下有期徒刑。
  損壞拘禁處所械具或以強暴脅迫犯前項之罪者，處五年以下有期徒刑。
  聚眾以強暴脅迫犯第一項之罪者，在場助勢之人，處三年以上十年以下有期徒刑，
  首謀及下手實施強暴脅迫者，處五年以上有期徒刑。
  前三項之未遂犯罰之。


司法院資訊處製作；財團法人民間司法改革基金會備份。
